【裁判字號】    97,上訴,1805
【裁判日期】    971216
【裁判案由】    偽證
【裁判全文】
臺灣高等法院高雄分院刑事判決        97年度上訴字第1805號
上  訴  人  臺灣屏東地方法院檢察署檢察官
被      告  甲○○
上列上訴人因被告偽證案件，不服臺灣屏東地方法院97年度訴字
第1213號中華民國97年10月8 日第一審判決（起訴案號：臺灣屏
東地方法院檢察署97年度偵字第5487號），提起上訴，本院判決
如下：
    主  文
原判決撤銷。
甲○○犯偽證罪，累犯，處有期徒刑月。
    事  實
一、甲○○前因殺人未遂案件，經原審法院以90年度訴字第379
    號判決處有期徒刑5 年2 月確定，嗣因縮短刑期假釋出監付
    保護管束，至民國95年6 月21日保護管束期滿，視為執行完
    畢。詎其仍不知悔改，明知其於95年1 月27日下午4 時40分
    許，在屏東縣三地門鄉賽嘉村往滑翔翼起飛點之產業道路中
    段，遭劉石榮推落山谷受傷之事實，竟因已與劉石榮達成和
    解，即基於偽證之單一犯意，先於臺灣屏東地方法院檢察署
    檢察官以94年度偵字第1758號偵查之劉石榮殺人未遂案件中
    ，於95年4 月4 日上午10時20分許，經檢察官傳喚到庭作證
    並供前具結後，就劉石榮所涉前揭殺人未遂案情之重要關係
    事項，虛偽證述：係因劉石榮不小心拉到其所駕駛之汽車排
    檔桿，車子爆衝，伊站在山谷邊小解，汽車車頭碰到伊臀部
    ，伊遂掉下山谷云云，嗣檢察官就該案提起公訴，經原審法
    院以96年度訴字第635 號案件審理，其復於96年11月7 日下
    午3 時15分許，經該院傳喚到庭作證並供前具結後，就劉石
    榮所涉前揭殺人未遂案情之重要關係事項，接續虛偽陳稱：
    係汽車前方撞到伊，不是劉石榮推伊下山谷云云，均足生妨
    害於司法審理之正確性。
二、案經臺灣屏東地方法院檢察署檢察官自動檢舉偵查起訴。
    理  由
一、被告甲○○經本院傳喚，未據到庭，然查上開犯罪事實，業
    據被告於原審審理時坦承不諱，並有臺灣屏東地方法院檢察
    署95年度偵字第1758號95年4 月4 日訊問筆錄及被告所簽立
    之證人結文、原審法院96年度訴字第635 號96年11月7 日審
    判筆錄及被告所簽立之證人結文、被告於劉石榮被訴案件中
    之警詢筆錄各1 份在卷可稽（見臺灣屏東地方法院檢察署95
    年度偵字第1758號卷第7 、8 頁、原審法院96年度訴字第63
    5 號卷第49至54頁、屏東縣警察局里港分局刑案偵查卷宗第
    8 至15頁），足徵被告上開自白與事實相符。本件事證明確
    ，被告犯行洵堪認定，應予依法論科。
二、按偽證罪之構成，以於執行審判職務之公署或於檢察官偵查
    時，對於案情有重要關係之事項，供前或供後具結，而為虛
    偽之陳述為要件。所謂虛偽之陳述，係指與案件之真正事實
    相悖，而足以陷偵查或審判於錯誤之危險者而言。且偽證罪
    不以結果之發生為要件，一有偽證行為，無論當事人是否因
    而受有利或不利之判決，均不影響其犯罪之成立。證人一經
    違背具結業務，就案情有重要關係之事項，為虛偽之陳述，
    即構成偽證罪，不必具有曲庇或誣陷他人之目的，更不必審
    判之果真而發生不正確之結果（最高法院69年台上字第2427
    號、71年度台上字第8127號判例、71年度台上字第3929號判
    決參照）；是以原審法院審理劉石榮所涉殺人未遂案件後，
    雖未採信被告前開虛偽證詞，仍不影響被告偽證罪之成立。
    是核被告所為，係犯刑法第168 條之偽證罪。次查本件被告
    就同一事實，接續於檢察官偵查及原審法院審理時，皆為相
    同內容之不實證述，均致生妨害於司法審理此案之正確性，
    顯然係侵害同一法益，且各行為之獨立性極為薄弱，依一般
    社會健全觀念，在時間差距上，難以強行分開，在刑法評價
    上，以視為數個舉動之接續施行，合為包括之一行為予以評
    價，較為合理，應屬接續犯，而為包括之一罪，參諸「刑法
    廢除連續犯後，應發展接續犯之概念，對於合乎接續犯之情
    形，認為構成單一之犯罪，以限縮數罪併罰之範圍」之立法
    意旨，本院認被告前揭2 次偽證犯行，仍應論以接續犯，即
    僅成立一罪，較為合理適當。次查被告前因殺人未遂案件，
    經原審法院以90年度訴字第379 號判決處有期徒刑5 年2 月
    確定，嗣假釋出監，所餘刑期付保護管束，至95年6 月21日
    保護管束方期滿，視為執行完畢之事實，有臺灣屏東地方法
    院檢察署刑案資料查註紀錄表、臺灣高等法院被告前案紀錄
    表在卷可按，而接續犯僅須其一部行為係在另一犯罪所處有
    期徒刑執行完畢後5 年以內者，即符合累犯加重其刑之要件
    （最高法院95年度台上字第7346號判決參照）。被告偽證之
    一部行為係在96年11月7 日，已在95年6 月21日執行完畢之
    後5 年內，揆諸前開判決意旨，被告所為已符合刑法第47條
    第1 項累犯之構成要件，自應依該條項以累犯論處，而加重
    其刑。
三、原審予以論罪科刑，固非無見；然查被告係屬累犯，已如前
    述，原審未依累犯論科，自有未洽。檢察官上訴執此指摘原
    判決不當，非無理由，應由本院將原判決撤銷。審酌被告明
    知證人具結後有據實陳述義務及偽證罪之刑罰效果，猶於檢
    察官偵訊及法院審理作證時就案情有重要關係之事項，供前
    具結而為虛偽陳述，所為足以影響司法審判權行使之正確性
    ，浪費司法調查資源，惟念其於原審審理時已坦認犯行，頗
    有悔意，素行尚可，有臺灣屏東地方法院檢察署刑案資料查
    註紀錄表、臺灣高等法院被告前案紀錄表在卷可按，且其係
    因恐年紀已長之劉石榮入獄始為偽證，有其供述可憑（見原
    審卷第19頁）、犯罪動機、手段均非惡劣等一切情狀，爰量
    處有期徒刑月。又被告本件犯罪時間為95年4 月4 日、96
    年11月7 日，然如前所述，其行為既論以接續犯之一罪，是
    應認其犯罪時間係於96年4 月24日以後，而無從適用中華民
    國96年罪犯減刑條例予以減刑，附此敘明。
四、被告經本院合法傳喚，無正當理由不到庭，爰不待其陳述，
    逕行判決。
據上論斷，應依刑事訴訟法第369 條第1 項前段、第371條、第
364 條、第299 條第1 項前段，刑法第168 條、第47條第1 項，
判決如主文。
本案經檢察官李門騫到庭執行職務。
中    華    民    國    97    年    12    月    16    日
                  刑事第四庭    審判長法  官  蕭權閔
                                      法  官  吳進寶
                                      法  官  陳吉雄
以上正本證明與原本無異。
如不服本判決應於收受本判決後10日內向本院提出上訴書狀，其
未敘述上訴理由者，並得於提起上訴後10日內向本院補提理由書
狀（均須按他造當事人之人數附繕本）「切勿逕送上級法院」。
中    華    民    國    97    年    12    月    17    日
                                      書記官  郭蘭蕙
附錄本件判決論罪科刑法條：
刑法第168條
（偽證罪）
於執行審判職務之公署審判時或於檢察官偵查時，證人、鑑定人
、通譯於案情有重要關係之事項，供前或供後具結，而為虛偽陳
述者，處7 年以下有期徒刑。
                                                      Q


司法院資訊處製作；財團法人民間司法改革基金會備份。
